最高法院刑事判決　　　　　　　九十四年度台上字第三四七號
　　上　訴　人　台灣高等法院台中分院檢察署檢察官
　　上　訴　人
　　即　被　告　甲○○
　　　　　　　　　　　　巷25.
　　選任辯護人　張慶宗律師
　　　　　　　　陳德聰律師
　　上　訴　人
　　即　被　告　丙○○
　　　　　　　　　　　　巷49.
　　被　　　告　乙○○
上列上訴人等因被告等妨害自由案件，不服台灣高等法院台中分
院中華民國九十一年三月二十日第二審更審判決（八十九年度上
更(一)字第四一六號，起訴案號：台灣彰化地方法院檢察署八十五
年度偵字第四一一、七五八、四八六九號），提起上訴，本院判
決如下：
    主  文
原判決撤銷，發回台灣高等法院台中分院。
    理  由
本件原判決撤銷第一審關於上訴人即被告甲○○、丙○○，暨被
告乙○○部分之判決，改判依牽連犯之例，從一重分別論處甲○
○、丙○○共同以非法方法剝奪人之行動自由各罪刑；並以乙○
○被訴牽連涉犯刑法第三百零二條第一項剝奪人之行動自由罪及
民國八十六年十一月二十四日修正前槍砲彈藥刀械管制條例第十
一條第三項未經許可，無故持有彈藥罪，犯罪尚屬不能證明，改
判諭知乙○○無罪；固非無見。
惟查原判決理由內雖以甲○○於偵查中供承確有本件強押被害人
黃鼎卿及羅嘉慶之犯行屬實（見原判決第五頁倒數第四行以下）
，資為論罪科刑之證據之一，但甲○○辯稱：其於偵查中係稱不
知黃鼎卿被押入其所駕駛之賓士車內，更不知羅嘉慶被人押走等
語（見偵字第四一一號卷第二四三頁），並未自白強押被害人黃
鼎卿及羅嘉慶等，則原判決理由內稱甲○○於偵查中供承有「強
押」被害人黃鼎卿及羅嘉慶等情，似與證卷資料不盡相符；又原
判決事實欄內既認甲○○強押被害人等時，溫宏銀已離開現場，
論理上溫宏銀應無從目睹甲○○等人分持手槍並以非法方法剝奪
被害人之行動自由。則原判決理由內稱：上開犯罪事實，核與證
人溫宏銀於偵查中指證情節相符等情（原判決第五頁倒數第五行
以下）；似均有判決理由矛盾之違法。又扣案之制式九０子彈壹
顆係在共同被告李金亭所駕駛之ＰＦ－七四一三號車內查獲，甲
○○、丙○○均否認知情，該子彈一顆究係單獨置於車內，抑或
裝於扣案之玩具手槍之彈匣內被查獲？參酌證人林朝章、溫宏銀
、共同被告黃智義、許棟樑及黃志益於原審或偵查中，或稱甲○
○這邊的人沒拿槍；或稱僅有一把玩具槍，是李金亭拿的云云，
則甲○○、丙○○對於持有子彈部分是否知情，尚有疑問，因關
係甲○○、丙○○是否有共同未經許可持有子彈犯行之判斷，自
有再加查證之必要，遽為論斷，自不足以昭折服。另甲○○上訴
意旨主張其於原審抗辯：案發當時，因見陪同黃鼎卿之便服警員
羅嘉慶、王幼新及李寶龍，在未表明警察身分之情況下拔槍，渠
等當時無從判斷羅嘉慶等人是否為警察，為求自保而以黃鼎卿及
羅嘉慶為擋箭牌阻止王幼新及李寶龍開槍，應有正當防衛及緊急
避難之適用云云，經查尚非全然無據，自有再加審認之必要，如
不可採，亦應於判決內說明其理由，始為適法。再原審引用第一
審勘驗現場超商錄影帶一時四十七分二十六秒之畫面，不清楚，
無法辨識錄影帶畫面出面之人等情，資為被告乙○○無罪判決之
理由，然檢察官上訴意旨以：第一審之勘驗筆錄僅記載勘驗一時
四十二分及一時五十一分時所錄影之人無法辨識而已，並未對一
時四十七分二十六秒之畫面上所出現之人為勘驗，而時間較接近
之一時四十九分之錄影畫面，僅記載「一時四十九分門外又有二
、三人進入鏡頭內」，究竟該部分是不清楚或無法辨識，勘驗筆
錄並未記載（見第一審卷第一二五頁），原判決引用第一審勘驗
之結果，以畫面不清楚，無法辨識錄影帶畫面之人，進而據為乙
○○無罪判決之理由，與卷附證據不符等語，經查亦非無據，自
有再詳加審認之必要；遽為論斷，自嫌速斷，實情若何，均有再
加詳查之必要，俾發現真實，以期無枉無縱。檢察官及甲○○、
丙○○上訴意旨指摘原判決關於被告等剝奪人之行動自由部分不
當，尚非全無理由，應認仍有撤銷發回更審之原因。又被告等牽
連涉犯之八十六年十一月二十四日修正前槍砲彈藥刀械管制條例
第十一條第三項未經許可持有彈藥罪部分，雖屬不得上訴第三審
之案件，以公訴意旨認與牽連所犯之刑法第三百零二條之罪部分
，有裁判上一罪關係，基於審判不可分之原則，亦一併發回，合
予指明。
據上論結，應依刑事訴訟法第三百九十七條、第四百零一條，判
決如主文。
中　　華　　民　　國　九十四　年　　一　　月　 二十 　日
                      最高法院刑事第七庭
                          審判長法官  莊　登　照
                                法官  洪　明　輝
                                法官  黃　一　鑫
                                法官  魏　新　和
                                法官  林　秀　夫
      本件正本證明與原本無異
                                      書  記  官
中　　華　　民　　國　九十四　年　　一　　月　二十七　日
                                                      Ｌ
